臺灣高等法院刑事判決
111年度交上易字第64號
上  訴  人  臺灣新北地方檢察署檢察官
被      告  黃子哲


選任辯護人  姚智瀚律師
上列上訴人因被告過失傷害案件，不服臺灣新北地方法院109年
度交易字第199號，中華民國111年1月13日第一審判決（起訴案
號：臺灣新北地方檢察署109年度偵字第13128號），提起上訴，
本院判決如下：
    主  文
上訴駁回。
黃子哲緩刑貳年。
    事實及理由
一、本案經本院審理結果，認第一審以被告黃子哲犯刑法第284
    條（原判決贅載同條「第1項）」前段之過失傷害罪，處有
    期徒刑4月，如易科罰金，以新臺幣（下同）1,000元折算一
    日，認事用法及量刑均無不當，應予維持，除引用第一審判
    決書記載之犯罪事實、證據及理由（詳如附件，惟原判決第
    3頁「二、㈠「罪名」部分所載「刑法第284條第1項前段」，
    其中「第1項」部分係贅載，應更正刪除）外，並補充記載
    「被告於本院準備程序及審判期日之自白」（見本院卷第82
    頁、第131至132頁）為證據。
二、檢察官上訴意旨略以：
　㈠原判決僅認被告犯過失傷害罪，處有期徒刑4月，如易科罰金
    ，以1,000元折算1日，係以被害人即告訴人顏守信（按被害
    人顏守信生前係就被告所涉過失傷害罪部分，委任其子顏有
    良提起告訴，見偵查卷第13至15頁、第19頁）因本件車禍所
    致之肝臟惡性腫瘤破裂，與其嗣後死亡之結果間不具關聯性
    ，亦未加速死亡結果之發生為據；並以被害人於民國108年1
    0月26日發生本件車禍後至醫院急診、診療過程、療法，及
    其嗣於109年6月3日經急診無效死亡之過程、醫療判斷等情
    ，業據鑑定證人林俊昌、林瀚榮證述在卷，經核渠等證述內
    容相符。而綜合前揭鑑定證人之證述，可知被害人因本件車
    禍導致腫瘤破裂出血，經送醫急救後，因車禍直接造成之出
    血已獲控制而得於108年11月25日出院，雖因其惡性腫瘤仍
    存在，需進行持續追蹤治療乃轉診至外科，嗣於109年6月間
    又因腹內感染而入院治療，進而引發敗血症死亡。然由被害
    人上開病程以觀，自本案車禍發生至其死亡，中間相距約半
    年多，鑑定證人就被害人死亡之直接原因，並均一致認係因
    感染而引發敗血症所生，且一般肝臟惡性腫瘤因外力撞擊而
    破裂出血之情形，如有因腫瘤破裂而持續出血不止、肝功能
    下降或感染等病徵，致發生死亡之結果，其歷程會於1至4週
    內發生。是本案被害人於108年11月25日出院，歷經6個多月
    後所生腹內感染及死亡之結果，與本件車禍事故所造成被害
    人肝臟腫瘤破裂、出血間，是否具有必然、直接關連，已難
    認定，自難遽課被告以刑法第276條之過失致死罪責等語，
    固非無見。惟被害人家屬於原審指訴被告涉犯過失致死罪嫌
    ，並請求向黃心怡醫師查證被害人在未發生車禍前，本已排
    定肝臟移植手術，係因本件車禍致被害人肝臟腫瘤破裂、出
    血而進行栓塞手術止血，因此未能進行肝臟移植手術而致死
    亡，原審未調查此部分重要證據，難認妥適。
　㈡被告犯後迄未與被害人家屬達成和解，獲得宥恕，原審就被
    告本件所犯，僅判處有期徒刑4月，量刑過輕。爰提起上訴
    ，請求撤銷原判決，另為妥適之判決等語。
三、駁回檢察官上訴之理由：
  ㈠經查，依①被害人於本件車禍發生（108年10月26日）前，自1
    07年2月間起至108年8月間止，至台北榮民總醫院就醫之檢
    測報告(見原審卷一第351至419頁)；②鑑定證人林俊昌醫師
    於原審審理時結證稱：被害人於107年2月12日經檢測發現有
    肝臟腫瘤3顆，各3.6公分、1.7公分、0.9公分，此時仍符合
    醫療規定之移植標準；嗣於同年5月10日之檢測報告記載其
    肝臟腫瘤各為2顆3公分、1顆1公分；同年7月19日檢測結果
    ，肝臟腫瘤為1顆4.2公分、1顆3.2公分、1顆1公分；同年10
    月17日檢測時，肝臟腫瘤為4.1公分、4公分、2公分；108年
    1月16日檢測結果，肝臟腫瘤有2顆，各4.7公分、2.3公分；
    108年4月檢測，僅記載肝臟腫瘤最大為5.5公分，未記載其
    他顆數；108年8月19日檢測結果則記載肝臟腫瘤為4.1公分
    及6.1公分，顯示被害人自107年2月至108年8月間止，經檢
    測結果所示之肝臟腫瘤確有持續擴大之情形。又依被害人自
    107年3月至108年1月15日止之門診紀錄評估欄所載，可知被
    害人係持續排在肝臟移植之等待名單中，惟於108年4月9日
    之門診紀錄評估欄（見原審卷一第227頁）已將被害人自肝
    臟移植之等待名單刪除，此可能係因其腫瘤數目、大小已不
    符移植原則(即1顆腫瘤大小不超過5公分、2顆或3顆不超過3
    公分)而不適合進行移植；嗣於108年8月22日之門診紀錄評
    估欄則記載「草藥及支持性療法」，而支持性療法即現有肝
    臟療法均已無適合選項，僅給予藥物減緩不適，並非針對腫
    瘤縮小或治癒之方向進行治療，其原因包含腫瘤太過嚴重或
    心肺功能、肝功能等身體狀況不佳，已不適合再接受積極治
    療等語(見原審卷二第213至232頁)；③鑑定證人林瀚榮醫師
    於原審審理時證稱：依被害人於107年3月至108年8月間之台
    北榮民總醫院肝腫瘤檢測報告所示，其肝臟腫瘤係逐漸變大
    ，可見其肝癌病程一直持續在發展；被害人於108年8月22日
    之門診紀錄單所載「支持性療法」，通常是在疾病較末期之
    情況下，給予病患較為保守性之療法，不會再進行積極性之
    治療等語(見原審卷二第240至242頁)。據此可知被害人在本
    件車禍發生前，即因其肝臟腫瘤自107年2月至108年8月間止
    ，處於持續擴大之狀況，已不符肝臟移植條件，故108年4月
    9日經檢測後，即自前揭等待移植名單中移除；被害人家屬
    指稱被害人在本件車禍發生前，本已排定肝臟移植手術，係
    因本件車禍致被害人肝臟腫瘤破裂、出血而進行栓塞手術止
    血，始無法進行肝臟移植手術，核與前揭事證不符。檢察官
    上訴置原判決已明確論斷說明之事項於不顧，仍執前詞指摘
    原判決認事用法違誤，然其上訴所指各情，均係本案卷內相
    同事證之相異評價，就原審依職權為證據取捨及心證形成之
    事項，再為爭執，並無理由。另本案事證已明，則檢察官聲
    請傳訊被害人家屬所指瞭解上情之黃心怡醫師到庭作證，經
    核並無調查之必要（檢察官上訴後於本院審理時，已表明捨
    棄聲請傳訊黃心怡醫師，見本院卷第99頁），併此敘明。
  ㈡次按量刑判斷當否之準據，應就判決之整體觀察而為綜合考
    量，為求個案裁判之妥當性，法律賦予法院裁量之權，量刑
    輕重，係屬事實審法院得依職權自由裁量之事項，苟其量刑
    已以行為人之責任為基礎，並斟酌刑法第57條各款所列情狀
    而未逾越法定刑度，如無偏執一端，致明顯失出失入情形，
    並具妥當性及合目的性，符合罪刑相當原則，即不得遽指為
    違法。原判決關於科刑部分，業於其理由欄內具體說明其審
    酌之根據及理由，顯係基於行為人之責任為基礎，斟酌刑法
    第57條各款所列情狀而為刑之量定，既未逾越法定刑度，亦
    無偏執一端致明顯失出失入之違法或不當，核屬事實審法院
    量刑職權之適法行使，且檢察官上訴意旨所指前揭各情，均
    經原審於量刑時併予審酌，並無不當。況被告於本院審理時
    ，已與被害人家屬達成和解，約定除先前已給付之5萬元外
    ，另賠償18萬元，並全部付訖，此有其等簽訂之和解筆錄及
    被告付款資料在卷（見本院卷第101至102頁、第139頁）。
    從而，檢察官上訴仍執前詞指摘原審量刑過輕，並無理由，
    應駁回其上訴。
四、緩刑諭知之說明：
　　查被告前未曾因故意犯罪受有期徒刑以上刑之宣告，有本院
    被告前案紀錄表在卷可憑（見本院卷第33頁），其因一時失
    慮而為本件犯行，犯後始終坦承犯行，並於本院審理時與被
    害人家屬達成和解、履行賠償（見本院卷第101至102頁、第
    139頁所附前揭和解筆錄及被告匯款資料），已獲得被害人
    家屬原諒，同意給予被告緩刑之機會（見本院卷第97至98頁
    ），顯見被告犯後確有悔意，其經本案偵審程序及刑罰宣告
    之教訓，當知所警惕，信無再犯之虞，因認對其所宣告之刑
    以暫不執行為適當；爰依刑法第74條第1項第1款規定，併宣
    告緩刑2年，以啟自新。
據上論斷，應依刑事訴訟法第368條、第373條，刑法第74條第1
項第1款，判決如主文。
本案經檢察官張瑞娟提起公訴，檢察官吳宗光提起上訴，由檢察
官王亞樵到庭執行職務。
中　　華　　民　　國　　111 　年　　5 　　月　　26　　日
                  刑事第十五庭  審判長法  官  陳芃宇
                                      法  官  曹馨方
                                      法  官  陳勇松
以上正本證明與原本無異。
如不服本判決，應於收受送達後20日內向本院提出上訴書狀，其
未敘述上訴之理由者並得於提起上訴後20日內向本院補提理由書
（均須按他造當事人之人數附繕本）「切勿逕送上級法院」。
                                      書記官  邱紹銓 
中　　華　　民　　國　　111 　年　　5 　　月　　26　　日